【裁判字號】    91,婚,885
【裁判日期】    920227
【裁判案由】    
【裁判全文】
臺灣桃園地方法院民事判決  九十一年度婚字第八八五號
    原      告    甲○○
    訴訟代理人    林凱    律師
                  黃欣欣  律師
    複  代理人    劉楷    律師
                  蔡文燦  律師
    被      告    乙○○
右當事人間請求離婚等事件，本院判決如左：
    主      文
准原告與被告離婚。
訴訟費用由被告負擔。
    事      實
壹、原告方面：
  一、聲明：請准原告與被告離婚。
  二、陳述：
  （一）兩造係夫妻，並育有子女蘇怡珊、蘇文慧、蘇信誠，婚後共同居住於桃園縣
        桃園市○○路○段四八一巷十之一號，惟被告自民國八十年間，棄原告及三
        名子女不顧，離家在外與其他女子同居，家庭生活及子女教養所需費用，均
        賴原告一人工作負擔，迨八十四年被告搬回家中居住，非但不外出工作，反
        而常邀他人至家中聚賭，原告及子女如有反對即遭怒斥，有時飲酒後尚會毆
        打原告搗亂傢俱，且不時向原告索錢花用，甚且向當時在工讀之長女蘇怡珊
        要錢；八十五年底被告竟變本加厲帶一名女子返家表示要共同居住，且對原
        告稱不願意的話，你搬出去等語，原告不堪長期折磨與差辱，乃帶三名子女
        離開上開居所；而於八十六年七月九日，被告至原告工作地點向原告索錢，
        原告不從，竟遭被告毆打成傷，且脅迫原告帶其至原告住處，原告因恐受到
        傷害乘隙逃離，被告竊取原告所有之支票、身分證、護照、健保卡、機車行
        照、印章、金飾及現金等物，是以被告行為，已致原告身體及精神上受有不
        堪同居之虐待。
  （二）承前所述，被告自八十年間起對家計不聞不問，家中經濟全賴原告負擔，兩
        造分居後，被告仍時常向原告索取金錢花用；而於八十六年八月間被告又找
        原告幫其償還十萬元賭債，雙方即無往來，顯有惡意遺棄之情節。
  （三）兩造自八十五年底起即已分居迄今，亦證兩造間婚姻已達難以共同生活之程
        度。
  （四）綜上所述，被告上開行為已該當民法第一千零五十二條第一項第三款、第五
        款及第二項之規定，為此訴請鈞院擇一有利於原告而為離婚之判決。
  三、證據：戶籍謄本、臺灣桃園地方法院檢察署檢察官八十六年度偵字第九五Ｏ一
            號起訴書、八十六年度偵字第一Ｏ八一八號不起訴處分書影本各乙紙為
            證。
貳、被告方面：
    被告未曾於言詞辯論期日到場，亦未提出任何書狀作有利於自己之聲明或陳述。
參、本院依職權訊問兩造所生親子蘇怡珊。
    理      由
一、程序方面
    本件被告未於最後言詞辯論期日到場，核無民事訴訟法第三百八十六條各款所列
    情形，爰依原告之聲請，由其一造辯論而為判決。
二、本件原告主張其與被告係夫妻，育有子女蘇怡珊、蘇文慧、蘇信誠，婚後共同居
    住於桃園縣桃園市○○路○段四八一巷十之一號，惟被告自民國八十年間，棄原
    告及三名子女不顧，離家在外與其他女子同居，家庭生活及子女教養所需費用，
    均賴原告一人工作負擔，迨八十四年被告搬回家中居住，非但不外出工作，反而
    常邀他人至家中聚賭，原告及子女如有反對即遭怒斥，有時飲酒後尚會毆打原告
    搗亂傢俱，且不時向原告索錢花用，甚且向當時在工讀之長女蘇怡珊要錢；八十
    五年底被告竟變本加厲帶一名女子返家表示要共同居住，且對原告稱不願意的話
    ，你搬出去等語，原告不堪長期折磨與差辱，乃帶三名子女離開上開居所；而於
    八十六年七月九日，被告至原告工作地點向原告索錢，原告不從，竟遭被告毆打
    成傷，且脅迫原告帶其至原告住處，原告因恐受到傷害乘隙逃離，被告竊取原告
    所有之支票、身分證、護照、健保卡、機車行照、印章、金飾及現金等物，是以
    被告行為，已致原告身體及精神上受有不堪同居之虐待；又被告自八十年間起對
    家計不聞不問，家中經濟全賴原告負擔，兩造分居後，被告仍時常向原告索取金
    錢花用；而於八十六年八月間被告又找原告幫其償還十萬元賭債，雙方即無往來
    ，顯有惡意遺棄之情節；另兩造自八十五年底起即已分居迄今，亦證兩造間婚姻
    已達難以共同生活之程度。被告上開行為已該當民法第一千零五十二條第一項第
    三款、第五款及第二項之規定，為此訴請鈞院擇一有利於原告而為離婚之判決等
    語；被告未曾於言詞辯論期日到場，亦未提出任何書狀作有利於自己之聲明或陳
    述。
三、本件兩造當事人係夫妻，而被告於婚姻關係存續期間，多次對原告施以家庭暴力
    等情，業據證人即兩造所生親子蘇怡珊於本院九十二年二月十三日行言詞辯論程
    序時證述：「在我小時候約莫國小開就常常看到被告打原告，原因都是因為被告
    常常喝酒，被告只要喝酒就容易與原告發生爭吵，進而會打原告，破壞家裡傢俱
    ，有一次在伊小學六年級時，被告在酒後拿菜刀，要追砍原告，但因為原告躲在
    廁所，所以被告就砍廁所的門，後來是因為我們小孩極力把菜刀奪下，才沒有發
    生事情，後來只要聽到被告開門聲音，我們小孩就會把家裡菜刀藏起來。在八十
    年左右被告離家出走，到八十四、五年被告才回家，期間被告都沒有與我們聯絡
    ，被告因為嗜好賭博，所以也沒有工作，在家中直接裝設小型麻將間，後來受不
    了，小孩就搬出去，原告嘗試與被告溝通，但都沒有效用。兩造在八十六年吵架
    ，被告將原告趕出家門，之後原告就離家居住至今等語相符，互核無異，而證人
    蘇怡珊係被告之至親，衡情應無設詞虛構之虞。此外，復據原告提出戶籍謄本、
    臺灣桃園地方法院檢察署檢察官八十六年度偵字第九五Ｏ一號起訴書影本各乙紙
    為證，堪認原告之主張為真實。
四、按夫妻之一方受他方不堪同居之虐待者，夫妻之他方得請求法院判決離婚，民法
    第一千零五十二條第一項第三款定有明文；而所謂不堪同居之虐待，係指與以身
    體上或精神上不可忍受之痛苦，致不堪繼續同居者而言，最高法院二十三年度上
    字第六七八號判例可資參照。本件被告多次對原告施以家庭暴力，不惟使原告身
    體受有不可忍受之痛苦，且生活陷入恐懼中，揆諸上開判例意旨，被告之行為顯
    係達致令原告不堪同居之虐待之程度，從而原告依據民法第一千零五十二條第一
    項第三款訴請離婚，依法應予准許。另本件原告係以被告有惡意遺棄、不堪同居
    之虐待及兩造間婚姻有不能繼續維持之重大事由發生之情，而請求本院擇一有利
    於原告之訴訟標的為判決，今本院既准許原告以不堪同居之虐待為由與被告離婚
    ，則原告另主張惡意遺棄及兩造間婚姻有不能繼續維持之重大事由發生部分，即
    無併為審判之必要，爰不併予一一審究，附此敘明。
據上論結，原告之訴為有理由，依民事訴訟法第三百八十五條第一項前段、第七十八
條，判決如主文。
中      華      民      國    九十二    年      二      月    二十七    日
                                  臺灣桃園地方法院家事法庭
~B法  官  石有為
右正本證明與原本無異。
如對本判決上訴，須於判決送達後二十日內向本院提出上訴狀。
中      華      民      國    九十二    年      二      月    二十七    日
~B書記官  陳美年


司法院資訊處製作；財團法人民間司法改革基金會備份。
